臺灣雲林地方法院民事裁定
110年度消債更字第59號
債  務  人  林育慈  
代  理  人  詹忠霖律師（法扶律師)
債  權  人  滙豐（台灣）商業銀行股份有限公司

法定代理人  麥康裕  


債  權  人  元大商業銀行股份有限公司


法定代理人  翁健    
代  理  人  黃勝豐  
債  權  人  凱基商業銀行股份有限公司


法定代理人  魏寶生  


債  權  人  台新國際商業銀行股份有限公司

法定代理人  尚瑞強  

上列當事人間因消費者債務清理事件債務人聲請更生，本院裁定
如下：
    主  文
債務人自中華民國一百一十一年一月二十七日十一時起開始更生
程序，並命司法事務官進行本件更生程序。
    理  由
一、按債務人不能清償債務或有不能清償之虞，且無擔保或無優
    先權之債務總額未逾新臺幣（下同）1,200萬元者，於法院
    裁定開始清算程序或宣告破產前，得向法院聲請更生；債務
    人對於金融機構負債務者，在聲請更生或清算前，應向最大
    債權金融機構請求協商債務清償方案，或向其住、居所地之
    法院或鄉、鎮、市、區調解委員會聲請債務清理之調解，消
    費者債務清理條例（下稱消債條例）第3條、第42條第1項、
    第151條第1項分別定有明文。揆諸消債條例之立法目的，乃
    在於使陷於經濟上困境之消費者，得分別情形利用更生或清
    算程序清理債務，藉以妥適調整債務人與債權人及其他利害
    關係人之權利義務關係，保障債權人之公平受償，並謀求消
    費者經濟生活更生之機會，從而健全社會經濟發展（消債條
    例第1條規定參照）。準此，債務人若有不能清償債務或有
    不能清償之虞，且客觀上並無濫用更生或清算程序之情事，
    自應使其藉由消債條例所定程序以清理債務，債務人於消債
    條例前置協商或調解程序中，自應本於個人實際財產及收支
    狀況，依最大誠信原則，商討解決方案，如終究不能成立協
    商或調解，於聲請更生或清算時，法院自宜審酌上開消債條
    例第3條所謂「不能清償或有不能清償之虞」，綜衡債務人
    全部財產及收支狀況，進而評估債務人是否因負擔債務而不
    能維持最基本之生活條件，以及其陳報各項花費是否確屬必
    要性支出；如曾有協商或調解方案，該條件是否已無法兼顧
    個人生活基本需求等情。而法院開始更生程序之裁定，應載
    明其年、月、日、時，並即時發生效力。法院裁定開始更生
    或清算程序後，得命司法事務官進行更生或清算程序，必要
    時得選任律師、會計師或其他適當之自然人或法人一人為監
    督人或管理人，消債條例第45條第1項、第16條第1項亦有明
    定。
二、聲請意旨略以:聲請人對金融機構債權人之債務總金額合計4
    83,564元，於消債條例施行後，依規定向本院聲請消費者債
    務清理法院前置調解程序，經本院以110年度司消債調字第4
    0號受理調解後，嗣於民國110年8月16日調解不成立終結。
    而聲請人客觀上就已屆清償期之債務有不能清償或不能清償
    之虞，復聲請人未經法院裁定開始清算程序或宣告破產，爰
    聲請更生等語。
三、經查:
㈠、聲請人於聲請更生前5年內曾任職北港勞動企業社、虎尾歸去
    來茶坊、歐雷恩有限公司外派虎尾糖廠人員，自110年5月迄
    今任職阿雷複合式早餐店店員，有聲請人陳報狀、財產及收
    入狀況說明書、107至109年度綜合所得稅各類所得資料清單
    、勞工保險被保險人投保資料表、虎尾糖廠110年2至4月份
    薪資條及收入切結書等在卷可參（本院卷第21、33、79、83
    、113頁，110年度司消債調字第40號卷【下稱調字卷】第17
    、29-35頁），堪認聲請人係5年內未從事營業活動之自然人
    ，屬消債條例第2條所規定之消費者，而為消債條例適用之
    對象。再者，聲請人於110年5月10日以書面向本院聲請調解
    ，經本院以110年度司消債調字第40號受理調解後，於110年
    8月16日調解不成立乙情，亦有聲請人提出之本院民事事件
    調解不成立證明書可證（本院卷第39頁），並經本院依職權
    調閱上開調解卷宗，核閱無誤。聲請人於上開調解不成立後
    為本件更生之聲請，本院自應綜合聲請人之債務、收入、生
    活必要支出及財產狀況等情，評估、判斷聲請人依其客觀清
    償能力，是否對已屆清償期之債務，有不能清償或不能清償
    之虞之情形。
㈡、聲請人迄至111年1月24日止對債權人凱基商業銀行股份有限
    公司負有債務金額948,355元，迄至111年1月8日止對債權人
    滙豐（台灣）商業銀行股份有限公司負有債務金額225,829
    元、債權人元大商業銀行股份有限公司負有債務金額103,20
　　6元，以及對債權人台新國際商業銀行股份有限公司負有債
    務金額107,432元，合計約為1,384,822元等情，有聲請人之
    債權人清冊、財團法人金融聯合徵信中心當事人綜合信用報
    告（債務清理條例前置協商專用債權人清冊）及各債權人之
    陳報狀、債權證明文件、債權金額計算書、前置調解債權明
    細表等件在卷可按（本院卷第23-24、27-30、57-75、89-99
　　、115-120頁，調字卷第19-20、23-26頁）。
㈢、聲請人目前每月收入約23,076元，業據其陳報在卷（本院卷
    第21、81、83頁）。且除上開所得外，亦查無聲請人有其他
    固定收入，是本件聲請人每月收入應以23,076元列計，爰以
    此作為認定聲請人客觀清償能力之基準。且聲請人陳報其居
    住於雲林縣，願以雲林縣每人每月最低生活費之1.2倍計算
    其個人生活所需，即以衛生福利部所公告臺灣省110年最低
    生活費13,288元之1.2倍即15,946元作為標準（本院卷第22
　　、81、83頁）。因此，聲請人每月收入所得23,076元，扣除
    其個人平均每月生活必要支出15,946元後，其每月可供清償
    債務之餘額為7,130元（計算式：23,076-15,946=7,130）。
㈣、又聲請人目前除每月所得收入外，其名下財產僅有存款餘額5
    44元及富邦人壽保險1筆，目前保單解約金預估為17,579元
    等情，業據聲請人陳明在卷，並有其財產及收入狀況說明書
　　、全國財產稅總歸戶財產查詢清單、中國信託銀行台幣帳戶
　　、虎尾郵局等帳戶歷史交易紀錄及富邦人壽保單保費申請明
    細、保單價值相關資料等件在卷可參（本院卷第21、31、35
　　-37、80、83、85-87、101-109頁，調字卷第17、27頁）。
    是以聲請人所積欠債務之金額合計1,384,822元計算，縱使
    不再加計利息、違約金等債務，依聲請人每月清償7,430元
　　，尚需將近16年始能清償完畢【計算式:（1,384,000-000-0
    0,579）÷7,130÷12≒15.97），倘若再加計利息、違約金等負
    擔，清償期間勢必更長。本院審酌聲請人之債務、財產、勞
    力、收入及必要生活費用支出等情狀，認聲請人主張其有不
    能清償債務之情，足以採信。因此，本院認有必要利用更生
    程序，調整其與債權人間之權利義務關係，而重建其經濟生
    活，予以經濟生活更生之機會。
四、綜上所述，本件聲請人為5年內未從事營業活動之自然人，
    依其全部收支及財產狀況，客觀上有不能清償債務之情形。
    復聲請人所積欠之無擔保或無優先權之債務總額未逾1,200
    萬元，且未經法院裁定開始清算程序或宣告破產，業如上述
　　。此外，本件又查無聲請人有消債條例第6條第3項、第8條
    或第46條各款所定駁回更生聲請之事由存在，則債務人聲請
    更生，洵屬有據，應予准許。又本件聲請人業經裁定開始更
    生程序，爰並裁定命司法事務官進行本件更生程序，爰裁定
    如主文。
中　　華　　民　　國　　111 　年　　1 　　月　　27　　日
              民事第一庭    法　　　官　黃一馨
上為正本係照原本作成
本件不得抗告
中　　華　　民　　國　　111 　年　　1 　　月　　27　　日
                            書　記　官　鄭夙惠